【裁判字號】    95,交抗,890
【裁判日期】    951117
【裁判案由】    違反道路交通管理處罰條例
【裁判全文】
臺灣高等法院交通法庭裁定            95年度交抗字第890號
    抗  告  人  甲  ○
    即受處分人
上列抗告人因違反道路交通管理處罰條例案件，不服臺灣板橋地
方法院，中華民國95年9月29日所為裁定（95年度交聲更字第18
號），提起抗告，裁定如下：
    主      文
抗告駁回。
    理      由
一、原裁定略稱，受處分人因在6個月內，違規記點共達6點以上
    ，經交通部公路總局臺北區監理站舉發違規，並於94年9 月
    16日裁處吊扣駕駛執照1個月，逾期不繳送駕駛執照而處分
    等事實，有交通部公路總局臺北區監理所94年9月16日北監
    自裁字裁00-000000000號違反道路交通管理事件裁決書影本
    可查。
    上述裁決書已於94年9月21日寄存送達，異議人辯稱未收到
    裁決書，並不可採；且遲至95年1月11日才聲明異議，已逾
    法定異議期間。異議不合法，裁定駁回抗告人異議。
二、抗告意旨略稱，抗告人於94年11月19日再次駕車違規經警開
    掣紅單，當時員警並未告知駕照已被吊銷，而是該紅單寄到
    車行，才知駕照被吊銷的事實；隨即於當日前往臺北區監理
    站申訴。遲至95年1月11日才聲明異議，實因抗告人確實未
    收到判決書及通知書，並未逾期聲明異議等語。
三、受處分人，不服第8條主管機關所為處罰，得於接到裁決書
    翌日起20日內，向管轄地方法院聲明異議；交通法庭認聲明
    異議不合法律上程式或其異議權已經喪失，應以裁定駁回，
    道路交通管理處罰條例第87條第1項、道路交通案件處理辦
    法第18條前段明文規定。
    受處分人應於上述規定期間內向法院聲明異議，若受處分人
    逾期異議，於法不合，法院自應裁定駁回。
    違反道路交通管理事件統一裁罰基準及處理細則第5條規定
    ，處理違反道路交通管理事件，有關文書送達程序，依行政
    程序法規定。
    送達，於應受送達人的住居所、事務所或營業所為之；於應
    送達處所不獲會晤應受送達人時，得將文書付與有辨別事理
    能力的同居人、受僱人或應送達處所的接收郵件人員；應受
    送達人或其同居人、受僱人、接收郵件人員無正當理由拒絕
    收領文書時，得將文書留置於應送達處所，以為送達；不能
    依前2條規定送達，得將文書寄存送達地的地方自治或警察
    機關，並作送達通知書兩份，一份黏貼於應受送達人住居所
    、事務所、營業所或其就業處所門首，另一份交由鄰居轉交
    或置於該送達處所信箱或其他適當位置，以為送達。前項情
    形，由郵政機關為送達者，得將文書寄存於送達地的郵政機
    關。行政程序法第72條第1項前段、第73條第1項、第3項、
    第74條第1項、第2項明文規定。
四、抗告人所受上述裁決書，記載抗告人的送達地，臺北縣新莊
    市○○街3號3樓，為「台北皇家社區公寓」，固設有大廈管
    理委員會，並有管理員代為收受信件；但僅代收普通信件及
    一般掛號郵件，並不負責代收訴訟（行政）文書掛號，因此
    該裁決書由新莊郵局按址投遞2次無法送達應受送達人後，
    製作送達通知書2份，一份黏貼於應受送達人信箱，另一份
    置於該送達處所信箱內，並於94年9月21日將上開裁決書寄
    存於送達地的郵政機關即新莊後港路郵局，至95年8月28 日
    止，收件人並未領取仍留置保管中等情，有交通部公路總局
    臺北區監理所送達證書影本、中華郵政股份有限公司三重郵
    局95年8月29日郵字第0955002059號函可憑。
    抗告人未實際住居於上述裁決書所載送達地，抗告人與郵務
    送達人員間衡情應無嫌隙，郵務送達人員不至於故意不予送
    達而誣稱管理員不願代為收受。
    固然前述台北皇家社區公寓管理員曾代收原法院95年度交聲
    字第112號刑事裁定書正本；但前次本院95年度交抗字第181
    號刑事裁定正本送達，也是同上地址，卻由異議人姪偕嘉維
    代為簽收，有送達證書可證。如前述台北皇家社區公寓管理
    員也負責代收訴訟文書掛號，自無須由抗告人姪子簽收。此
    與上述中華郵政股份有限公司三重郵局覆函所載管理員收受
    信件情節相符。可證中華郵政股份有限公司三重郵局前述回
    函內容屬實。
    上述「裁決書」已依行政程序法第72條第1項前段、第73條
    第1項、第3項、第74條第1項、第2項規定送達，並於94 年9
    月21日發生送達效力。既無不合法送達情事，抗告人至遲應
    於94年10月11日前聲明異議，抗告人卻遲至95年1月11日才
    聲明異議，有聲明異議狀上收文章戳記可憑；距離抗告人於
    原裁定（九五交聲一一二號）第八頁所稱，九四年十二月二
    十日再次違規被開單才知扣照一事，也逾法定異議期間。
五、原法院認事用法，並無不當。抗告意旨辯稱未收受裁決書，
    ，並無理由，應予駁回。
依道路交通案件處理辦法第26條，刑事訴訟法第412條，裁定如
主文。
中    華    民    國    95    年    11    月    17    日
                  交通法庭審判長 法  官  林堭儀
                                 法  官  蔡聰明
                                 法  官  郭豫珍
以上正本證明與原本無異。
不得再抗告。
                                 書記官  楊秋鈴
中    華    民    國    95    年    11    月    17    日


司法院資訊處製作；財團法人民間司法改革基金會備份。
